台灣台中地方法院刑事判決　　　　　　　　　　　　九十一年度訴緝字第二九三號
　　公　訴　人　台灣台中地方法院檢察署檢察官
　　被　　　告　丙○○
右列被告因偽造文書案件，經檢察官提起公訴（八十九年度偵字第２８６７號），本
院判決如左：
    主      文
丙○○共同連續行使偽造私文書，足以生損害於公眾及他人，處有期徒刑壹年陸月。
偽造之（一）乙○○印章壹顆（二）房屋租賃契約書上乙○○印文貳份、林亦沂署押
、印文各壹份（三）「台中市北區戶政事務所受理一地遷徙全部（部份）遷入登記申
請書」及「遷入戶籍登記申請書」上，乙○○之印文各壹份（四）台中市北區戶政事
務所「換領國民身分證申請書」上乙○○印文貳份、「印鑑登記申請書」上乙○○印
文與署押各壹份、「印鑑登記證明申請書」上乙○○印文與署押各壹份、印鑑卡上乙○○印文與署押各壹份（五）台中市北區戶政事務所核發之印鑑證明上乙○○印文柒
份（六）土地所有權狀遺失切結書上乙○○印文與署押各壹份及土地登記申請書上乙○○印文與署押各壹份，均沒收。
    事      實
一、丙○○於民國八十八年十二月中旬某日，與姓名年籍不詳有刑事責任能力綽號「
    長腳」之男子基於共同之犯意聯絡，先由丙○○提供其所有之照片交與綽號「長
    腳」之男子，由該男子於不詳之時間（八十九年十二月中旬之後）、地點，偽造
    乙○○（十七年三月十二日生身分證字號Ｚ000000000）之國民身分證
    一張及偽造乙○○之印章一顆，再偽造定約日期為八十九年一月七日出租人為林
    亦沂承租人為乙○○租賃標的物為坐落台中市○區○○路二段一二五之六號七樓
    之一之房屋租賃契約書一份，並在該契約書上蓋用偽造之乙○○印章（顯現印文
    二份）及偽造林亦沂簽名、印文各一份，而於八十九年一月十七日由該男子陪同
    丙○○持偽造之乙○○身分證、印章與房屋租賃契約書，至台中市北區戶政事務
    所，利用上開偽造之乙○○印章，以乙○○之名義偽造「台中市北區戶政事務所
    受理一地遷徙全部（部份）遷入登記申請書」及「遷入戶籍登記申請書」，並在
    上開申請書上申請人欄以偽刻之乙○○印章蓋印各一次，向不知情之戶籍員胡凌
    基辦理乙○○戶籍自臺北市中山區○○○路一八二號遷入台中市○區○○里○○
    路○段一二五之六號七樓之一，並申領以乙○○居住於該處為戶長之戶口名簿，
    使胡凌基將該不實之遷入事項予以登載於其職務上所掌之公文書戶籍謄本上，並
    製作核發戶口名簿一份，辦妥之後丙○○復與該男子於翌日（十八日）持該偽造
    之國民身分證及印章，至同一戶政事務所，以乙○○之名義偽造「換領國民身分
    證申請書」、「印鑑登記申請書」及「印鑑登記證明申請書」，而在「換領國民
    身分證申請書」上申請人欄及領證核章欄蓋用上開偽造之印章一次，在「印鑑登
    記申請書」及「印鑑登記證明申請書」上蓋用上開偽造之印章及偽簽乙○○之姓
    名各一次，向不知情之胡凌基申辦換發新的乙○○國民身分證及領取印鑑證明，
    胡凌基因此製作新的乙○○身分證交付丙○○，並核發以上開偽造之乙○○印章
    所留存之印文為印鑑之印鑑證明七份予丙○○，丙○○並於留存於該戶政事務所
    之印鑑卡本人簽名欄上，偽簽乙○○之姓名一次，及於卡上留存上開偽造之乙○○印文一份。丙○○隨即將新領之乙○○身分證與印鑑證明交與該男子，並以乙○○名義偽造乙○○所有之坐落台北市○○區○○段第二十四地號之土地所有權
    狀遺失之切結書（切結日期八十九年一月十八日）及土地登記申請書，在切結書
    上立切結書人處及在申請書上聲請人處偽造乙○○之姓名及蓋用上開偽刻之印章
    各一次（申請書部分，係委由不知情之代理人李寶瑞代簽及蓋印。），於八十九
    年一月二十四日提出上開切結書、申請書及台中市北區戶政事務所所核發之戶口
    名簿（影本）、印鑑證明，向台北市中山地政事務所申報上開土地所有權狀遺失
    並申請補發，足生損害於乙○○本人與戶政及地政機關對戶籍及地政管理之正確
    性。嗣經台北市中山地政事務所公告並函文通知乙○○本人該所有權狀遺失之事
    由，始為乙○○本人察覺，並向台北市中山地政事務所提出異議，及向台北市政
    府中山分局報案，該分局受理之後即請求台中市北區戶政事務所協查。嗣於八十
    九年二月十一日丙○○與該男子再持新領之乙○○身分證及印鑑，至台中市北區
    戶政事務所申請戶籍謄本，經戶籍承辦員甲○○發覺有異，乃報警處理，經警當
    場逮捕丙○○，並扣得新領之乙○○身分證一張及偽刻之乙○○印章一枚，綽號
    「長腳」之男子則乘機逃逸。
二、案經台中市警察局第二分局報請台灣台中地方法院檢察署檢察官偵查起訴。
    理    由
一、被告丙○○雖直承將其所有之照片交與綽號「長腳」之男子，並與該男子前往台
    中市北區戶政事務所之事實，然否認有何犯行，辯解稱是被該男子所欺騙，其不
    知該男子持其照片偽造乙○○之身分證，也不知道該男子偽刻乙○○之印章及偽
    造乙○○為租用人之房屋租賃契約書，以乙○○之名義偽造「台中市北區戶政事
    務所受理一地遷徙全部遷入登記申請書」及「遷入戶籍登記申請書」，辦理乙○○之戶籍遷移，以乙○○之名義偽簽乙○○之姓名而偽造「換領國民身分證申請
    書」、「印鑑登記申請書」及「印鑑登記證明申請書」，向戶政事務所申辦換發
    新的乙○○國民身分證及領取印鑑證明，與向台北市中山地政事務所，申報乙○○所有位於台北市○○區○○段第二十四地號之土地所有權狀遺失並申請補發云
    云。
二、然查上開事實已據被害人乙○○及證人甲○○於警訊中之指證明確，並有台中市
    北區戶政事務所換領國民身分證申請書、印鑑登記申請書、印鑑登記證明申請書
    、印鑑卡、遷入登記申請書、台中市北區戶政事務所受領一地遷徙全部（一部）
    遷入登記申請書及戶籍謄本、戶口名簿影本、租賃契約影本各一份附卷可稽，復
    有扣案之乙○○身分證一張（戶政機關製作核發者）及偽造之乙○○印章一枚可
    憑，事證明確，被告犯行堪以認定。被告於本院審理之時雖以前詞為辯，然查被
    告於警訊中供稱因該男子要給其新台幣二萬元之酬勞，所以其允諾提供其所有之
    照片給該男子使用，依一般之社會經驗，絕無僅提供照片予他人就可獲得二萬元
    高額酬勞之事，是被告顯然知道該男子是要用於不法，而其後該男子又持貼有被
    告照片之偽造之乙○○身分證及偽造之乙○○印章與被告一起前往戶政事務所，
    辦理乙○○之戶籍遷移、換領新的乙○○身分證、領用乙○○之印鑑證明、戶口
    名簿，而被告均在各項申請書上蓋用偽造之乙○○之印章或偽造乙○○之簽名，
    實際辦理之人乃為被告，參以此情，被告絕非被該男子欺騙，而係與該男子共謀
    ，其所為辯解乃屬推諉卸責之詞，不足以採信。
二、核被告所為，係犯刑法第二百十六條、第二百十二條之行使偽造特種文書罪、第
    二百十六條、第二百十條行使偽造私文書罪及第二百十六條、第二百十四條之行
    使使公務員登載不實文書罪。其偽造印章、署押之行為為偽造私文書之部分行為
    ，偽造私文書及特種文書之低度行為應為行使之高度行為所吸收，均不另論罪，
    只論以行使偽造私文書罪及行使偽造特種文書罪，其連續多次行使偽造私文書，
    犯意概括，觸犯構成要件相同之罪名，為連續犯，以一罪論並加重其刑。其偽造
    乙○○之身分證並持以行使，自足以生損害於乙○○及戶政機關對於戶政管理之
    正確性，其偽造林亦沂及乙○○名義之房屋租賃契約書、偽造乙○○名義之土地
    登記申請書，也足以生損害於林亦沂、乙○○及戶政、地政機關對於戶籍及地政
    管理之正確性，另其偽以乙○○名義偽造乙○○之申請書向戶政機關申領戶口名
    簿、印鑑證明，使承辦之公務員登載於其職務上所掌之公文書戶口名簿、印鑑證
    明，同樣足生損害於乙○○及戶政機關對於戶政管理及各項文書核發之正確性。
    所犯上開三罪有方法結果之牽連犯關係，應從較重之行使偽造私文書罪處斷。被
    告與綽號「長腳」之男子間有犯意聯絡及行為分擔，為共同正犯。查被告與綽號
    「長腳」之男子共同偽造乙○○之印章印文署押向戶政機關申請各項證明文件，
    冒用乙○○之名義申報乙○○之土地所有權狀遺失並申請地政機關補發，其目的
    即係要利用機會將乙○○之土地處分獲得巨額不法之利益，手段卑劣，危害慎重
    ，應從重量刑。爰審酌被告犯罪之動機、目的、手段、所生之危害及其品行、智
    識程度與犯罪後之態度等一切情狀，量處有期徒刑一年六月。
三、偽造之（一）乙○○印章壹顆（二）房屋租賃契約書上乙○○印文貳份、林亦沂
    署押、印文各壹份（三）「台中市北區戶政事務所受理一地遷徙全部（部份）遷
    入登記申請書」及「遷入戶籍登記申請書」上，乙○○之印文各一份（四）台中
    市北區戶政事務所「換領國民身分證申請書」上乙○○印文貳份、「印鑑登記申
    請書」上乙○○印文與署押各壹份、「印鑑登記證明申請書」上乙○○印文與署
    押各壹份、印鑑卡上乙○○印文與署押各壹份（五）台中市北區戶政事務所核發
    之印鑑證明上乙○○印文柒份（六）土地所有權狀遺失切結書上乙○○印文與署
    押各壹份及土地登記申請書上乙○○印文與署押各壹份，依刑法第二百十九條規
    定，不問屬於犯人與否，應予宣告沒收。至於被告與綽號「長腳」之男子所變造
    之乙○○舊身分證，已經戶政機關作廢並送台中市政府存查，已據甲○○於警訊
    中陳明，是其上被告之照片一張雖係被告所有，不予宣告沒收，又本案查扣之乙○○身分證，係戶政機關依職權所製作核發，並非被告或該男子所偽造者，也不
    予宣告沒收，併予敘明。
據上論斷，應依刑事訴訟法第二百九十九條第一項前段，刑法第二十八條、第五十六
條、第二百十六條、第二百十二條、第二百十條、第二百十四條、第五十五條、第二
百十九條，罰金罰鍰提高標準條例第一條前段，判決如主文。
中    華    民    國      九十一      年       六      月     二十八    日
                                    法  官      李添興
右正本證明與原本無異。
如不服本判決，應於判決送達後十日內向本院提出上訴狀，上訴於臺灣高等法院臺中
分院( 須附繕本 )。
                                    書記官
中    華    民    國      九十一      年       六      月     二十八    日
